臺灣基隆地方法院民事判決　九十三年度基簡字第七三號
　　原　　　告　乙○○
　　被　　　告　甲○○
右當事人間請求清償債務事件，本院於中華民國九十三年二月十九日辯論終結，茲判
決如左：
    主      文
被告應給付原告新臺幣壹拾肆萬柒仟零壹拾陸元及自民國九十三年一月二十日起至清
償日止按年利率百分之五計算之利息。
訴訟費用新臺幣壹仟伍佰伍拾元由被告負擔。
本判決得為假執行。
    事      實
甲、原告方面：
一、聲明：
    (一)被告應給付原告新臺幣（下同）十四萬七千零十六元及自支付命令送達被告
        之翌日（即民國九十三年一月二十日）起至清償日止按年利率百分之五計算
        之利息。
    (二)訴訟費用由被告負擔。
二、陳述：
    (一)被告於八十七年二月間邀原告為連帶保證人，向富邦商業銀行股份有限公司
        （下稱富邦銀行）借款，合計六百八十萬元，詎被告自九十一年四月起即無
        力清償，致富邦銀行聲請本院對兩造核發支付命令（即本院九十二年度促字
        第四九二號）確定後，先後聲請臺灣士林地方法院對原告強制執行（即臺灣
        士林地方法院九十二年度執字第五八五八號），扣押原告對於中國電視事業
        股份有限公司之薪資，至九十二年十二底止共十三萬八千六百六十四元，及
        聲請臺灣臺北地方法院對伊強制執行（即臺灣臺北地方法院九十二年度執助
        字第一一九一號，實為臺灣士林地方法院囑託臺灣臺北地方法院執行者），
        扣押原告在台北銀行股份有限公司之存款（即原告對於台北銀行股份有限公
        司之存款返還請求權），合計十四萬七千零十六元，並均由富邦銀行收取。
    (二)按「保證人向債權人為清償後，於其清償之限度內，承受債權人對於主債務
        人之債權。」民法第七百四十九條定有明文。原告既代被告清償上開金額，
        則富邦銀行對被告之債權，在上開清償範圍（即十四萬七千零十六元）內，
        由原告承受。詎經原告多次向被告催討，被告均置若罔聞，為此提起本件訴
        訟，請求判命被告如數給付及加給自支付命令送達被告之翌日（即九十三年
        一月二十日）起至清償日止按年利率百分之五計算之利息。
三、證據：提出下列文件為證。
    (一)本院九十二年度促字第四九二號支付命令影本一件。
    (二)臺灣士林地方法院九十二年度執字第五八五八號執行命令（含扣押命令及收
        取命令）影本一件。
    (三)中視新聞部新聞企劃室聘僱合約書影本一件。
    (四)原告之台北銀行南港分行存摺影本一件。
    (五)臺灣臺北地方法院九十二年度執助字第一一九一號執行命令（即扣押命令）
        影本一件。
    (六)臺灣臺北地方法院九十二年度執助字第一一九一號執行命令（即支付轉給命
        令）影本一件。
乙、被告方面：
一、聲明：
    (一)駁回原告之訴。
    (二)訴訟費用由原告負擔。
二、陳述：
    (一)渠確有於八十七年二月間邀原告為連帶保證人，向富邦銀行借款，合計六百
        八十萬元，嗣渠無力清償，致富邦銀行聲請本院對兩造核發支付命令確定後
        ，聲請對原告強制執行，均如原告所述無訛。
    (二)惟渠所以向富邦銀行借款，係因渠於八十四年間認識原告，嗣渠擬與原告結
        婚，欲購屋居住，因渠為初次購屋且具有勞工身分，故以渠之名義購屋（房
        屋登記為渠所有），申請勞工貸款，而原告自願為連帶保證人。無奈渠嗣後
        經濟窘困，無力清償，以致情海生波，原告離渠而去，房屋亦被拍賣。因渠
        尚有子女（與前妻所生者）須渠扶養，目前無力清償（一個月一萬元亦無法
        負擔）。
三、證據：提出下列文件為證。
    (一)與原告之結婚照謝卡二張。
    (二)被告之郵局及富邦銀行存摺影本各一件。
    (三)電腦列印之帳單影本三張。
    理      由
一、本件原告主張：被告於八十七年二月間邀伊為連帶保證人，向富邦銀行借款，嗣
    因被告無力清償，致富邦銀行聲請本院對兩造核發支付命令（即本院九十二年度
    促字第四九二號）確定後，聲請臺灣士林地方法院對伊強制執行，扣押伊對於中
    國電視事業股份有限公司之薪資，至九十二年十二底止共十三萬八千六百六十四
    元，及扣押伊在台北銀行股份有限公司之存款（即原告對於台北銀行股份有限公
    司之存款返還請求權），合計十四萬七千零十六元，並均由富邦銀行收取等事實
    ，業據提出本院九十二年度促字第四九二號支付命令影本一件、臺灣士林地方法
    院九十二年度執字第五八五八號執行命令（含扣押命令及收取命令）影本一件、
    臺灣臺北地方法院九十二年度執助字第一一九一號執行命令二件（扣押命令及支
    付轉給命令各一件）為證，經核與其所述相符，且為被所自認，原告之主張自堪
    信為真實。
二、按「保證人向債權人為清償後，於其清償之限度內，承受債權人對於主債務人之
    債權。但不得有害於債權人之利益。」民法第七百四十九條定有明文。本件原告
    （保證人）既代被告（主債務人）向債權人富邦銀行清償十四萬七千零十六元，
    如前所述，則於原告清償之限度（即十四萬七千零十六元）內，即由原告承受富
    邦銀行對被告之債權（消費借貸債權），亦即原告對被告有十四萬七千零十六元
    之債權。從而原告訴請被告如數給付十四萬七千零十六元，並加給自支付命令送
    達被告之翌日（即九十三年一月二十日）起至清償日止按年利率百分之五計算之
    利息，自屬正當，應予准許。至被告貸款之動機，不論為何，均與本件被告應否
    負給付義務無關；又有無資力償還，乃係執行問題，不得據為不負履行義務之抗
    辯（參見最高法院十九年上字第一七三三號判例）。被告抗辯：渠尚有子女（與
    前妻所生者）須渠扶養，目前無力清償（一個月一萬元亦無法負擔）云云，自不
    可採，併予敘明。
三、訴訟費用一千五百五十元，依民事訴訟法第七十八條規定，應由敗訴之被告負擔
    ，茲一併確定其數額如主文第二項所示。
四、本件係「就民事訴訟法第四百二十七條第一項訴訟（關於財產權之訴訟，其標的
    之金額或價額在新臺幣五十萬元以下者）適用簡易程序所為被告敗訴之判決」，
    依民事訴訟法第三百八十九條第一項第三款規定，應依職權宣告假執行，爰依職
    權宣告之。
五、據上論結，本件原告之訴為有理由，依民事訴訟法第七十八條、第三百八十九第
    一項第三款，判決如主文。
中　　　華　　　民　　　國　　九十三　　年　    三　    月　    四      日
                              基隆簡易庭法　    官  林  金  發
右為正本，係照原本作成。
如不服本判決，應於本判決送達後二十日內向本院提出上訴狀（並附繕本）及繳納上
訴裁判費，上訴於本院合議庭。
中　　　華　　　民　　　國　　九十三　　年　    三　    月　    四      日
                                        法院書記官  溫  麗  燕
